【裁判字號】    98,抗,819
【裁判日期】    980522
【裁判案由】    假扣押
【裁判全文】
臺灣高等法院民事裁定                   98年度抗字第819號
抗  告  人  張祥汀即上吉大企業商行
            甲○○
相  對  人  德宬機械有限公司
法定代理人  乙○○
上列當事人間假扣押事件，對於中華民國98年4月1日臺灣桃園地
方法院98年度裁全字第1209號所為裁定提起抗告，本院裁定如下
：
    主  文
原裁定廢棄。
相對人於原法院之聲請駁回。
抗告程序費用由相對人負擔。
    理  由
一、按債權人就金錢請求或得易為金錢請求之請求，欲保全強制
    執行者，得聲請假扣押。假扣押非有日後不能強制執行或甚
    難執行之虞者，不得為之。請求及假扣押之原因應釋明之。
    前項釋明如有不足，而債權人陳明願供擔保或法院認為適當
    者，法院得定相當之擔保，命供擔保後為假扣押，為民事訴
    訟法第522條第1項、第523條第1項及第526條第1、2項所明
    定。依上開規定可知，債權人聲請假扣押，應就其請求及假
    扣押之原因加以釋明。該項釋明如有不足，而債權人陳明願
    供擔保或法院認為適當者，法院得定相當之擔保，命供擔保
    後為假扣押。又所謂「假扣押之原因」，係指日後有不能強
    制執行或甚難執行之虞，或應在外國為強制執行之情形，如
    債務人浪費財產，增加負擔，或就其財產為不利益之處分，
    將成為無資力之狀態，或將移住遠地、逃匿無蹤、隱匿財產
    等是。債權人就假扣押之原因，依法有釋明之義務，亦即須
    提出可使法院信其主張為真實之證據，必待釋明有所不足，
    而債權人陳明願供擔保或法院認為適當者，法院始得定相當
    之擔保，命供擔保後為假扣押。若債權人完全未釋明假扣押
    之原因，即不符假扣押之要件。
二、相對人於原法院聲請意旨略以：伊出售薄膜水洗系統、擠乾
    機等機械設備予債務人上吉大企業商行，業經驗收、試車合
    格，債務人上吉大企業商行交付債務人甲○○為發票人之支
    票五紙作為買賣價金，詎第五期支票屆期提示竟因存款不足
    遭退票，共有新臺幣（下同）490,000元，迄未清償，伊屢
    經電話催討均置之不理，北上催討始發現鐵門深鍞，頃聞債
    務人有變賣財產逃匿及洽尋人頭欲辦高額假債權之抵押權設
    定之消息，債權人日後有不能強制執行或甚難執行之虞，爰
    依法聲請假扣押，並願供擔保以代釋明等語。經原法院准其
    所請。
三、抗告人抗告意旨略以：相對人對於本件假扣押之聲請，僅泛
    謂抗告人已人去樓空、有變賣不動產逃匿、或設定高額抵押
    云云，惟並未提出任何可供法院能即時調查之證據，以釋明
    所主張之假扣押原因為真實，其聲請內容及提出之證據，充
    其量證明兩造間有債權存在之可能而已，然就債務人有何隱
    匿或處分財產等情事，致債權人有日後不能強制執行或甚難
    執行之虞，相對人都未釋明，且相對人前復以同一事由兩度
    向原法院聲請假扣押均遭駁回而確定，今原法院未察，率予
    准予假扣押為不合法，自應予廢棄等語。
四、查相對人聲請本件假扣押，固據其於原法院提出合約書、票
    據代收簿、甲○○之支票暨退票理由單等影本為證 (見原法
    院卷第6-11頁)，惟上開證物僅能證明兩造間有相對人所主
    張之本案債權存在，至相對人所陳假扣押原因，「經電話催
    討均置之不理，北上催討始發現鐵門深鍞，頃聞債務人有變
    賣財產逃匿及洽尋人頭欲辦高額假債權之抵押權設定之消息
    ，債權人日後有不能強制執行或甚難執行之虞」等部分，均
    未提出得供法院對假扣押原因能即時調查之證據以為釋明，
    使法院就其假扣押原因存在形成薄弱之心證，揆諸首開規定
    及說明，相對人既對假扣押之原因未提出釋明，是相對人縱
    陳明願供擔保，仍應不得准其供擔保以補釋明之欠缺，其假
    扣押之聲請自不應准許。原法院未察，逕以裁定准許假扣押
    ，自有未洽。抗告意旨執此指摘原裁定不當，求予廢棄，為
    有理由。
五、據上論結，本件抗告為有理由，爰依裁定如主文。
中    華    民    國    98    年    5     月    22    日
                    民事第五庭
                        審判長法  官  魏麗娟
                              法  官  陳博享
                              法  官  黃雯惠
正本係照原本作成。
不得抗告。
中    華    民    國    98    年    5     月    25    日
                              書記官  秦慧榮


司法院資訊處製作；財團法人民間司法改革基金會備份。
